【裁判字號】    89,上訴,2991
【裁判日期】    890712
【裁判案由】    野生動物保育法
【裁判全文】
臺灣高等法院刑事判決                          八十九年度上訴字第二九九一號
    上  訴  人
    即  被  告  甲○○
右上訴人因違反野生動物保育法案件，不服臺灣基隆地方法院八十九度訴字第二五０
號，中華民國八十九年七月十二日第一審判決（起訴案號：臺灣基隆地方法院檢察署
八十九年度偵字第四一二號）提起上訴，本院判決如左：
    主  文
上訴駁回。
    事  實
一、甲○○前因妨害自由案件，經台灣基隆地方法院判處有期徒刑五月，並經本院於
    民國八十七年十一月十九日駁回上訴，尚未確定。其係設於基隆市○○○路一七
    一號「海園水族館」之負責人，明知澤巨蜥係行政院農業委員會公告查禁之保育
    類野生動物，非經主管機關同意，不得買賣或在公共場所陳列、展示，竟於八十
    八年十二月中旬，將某不知名顧客所飼養送給該水族館之保育類野生動物澤巨蜥
    一隻連同其餘非保育類野生動物之蜥蜴五、六隻，意圖販賣而陳列於該水族館賣
    場之水族箱中，供不特定之客人選購。嗣於八十九年一月十七日下午二時十五分
    許，經行政院海岸巡防署海洋巡防總局第一海巡所（前內政部警政署水上警察局
    第一警察隊，下稱第一海巡所）、基隆市政府建設局人員在該水族館當場查獲，
    並扣得保育類野生動物澤巨蜥一隻。
二、案經第一海巡所移送台灣基隆地方法院檢察署檢察官偵查起訴。
    理  由
一、訊據被告甲○○雖坦承有在其經營之海園水族館內，陳列澤巨蜥一隻之事實，惟
    矢口否認有何販賣該澤巨蜥之意圖，辯稱：該澤巨蜥因會咬人，原飼養之顧客不
    願再飼養，所以送給伊所經營之水族館，伊有比對過圖鑑，認為不是保育類野生
    動物，且該澤巨蜥會咬人，所以不會賣給他人，只是放在水族館供人觀賞而已，
    沒有要販賣云云。經查：澤巨蜥業經行政院農業委員會公告列為保育類野生動物
    ，本件聯合執行小組係會同第一海巡所、基隆市政府建設局人員前往取締，並在
    該水族館查獲蜥蜴一隻，該蜥蜴確係保育類野生動物澤巨蜥等情，有聯合執行小
    組執行紀錄、行政院農業委員會八十九年五月二十六日（八九）農林字第八九０
    一二五二八六號函、台北市立動物園八十九年五月六日北市動園動字第一八六二
    號函各一份附卷可稽。再者，被告自承經營水族館多年，則其對於何類動物屬於
    野生動物保育類，自無不知之理。其將自他人所收受之澤巨蜥連同其餘非保育類
    野生動物之蜥蜴五、六隻置於賣場之水族箱內，公然陳列，經聯合執行小組查獲
    ，有執行紀錄一份及照片三張附卷可稽，被告既係經營水族館營利為業，其店內
    動物，自均係為販售營利而放置，被告公然將上開動物澤巨蜥置於館內，且並未
    註明非賣品，被告縱未公然標價，亦顯係因知悉屬野生動物保育類動物而怕遭取
    締之故。堪信被告確有意圖販賣而在公共場所陳列、展示之事實，被告所辯沒有
    販賣意圖，因水族館場地狹小，所以放在賣場中云云，顯係事後卸責之詞，不足
    採信，事證明確，被告犯行已堪認定。
二、核被告所為，係違反野生動物保育法第三十五條第一項之規定，應依同法第四十
    條第一項第二款處罰（起訴書誤繕為第四十條第二項）。原審認被告罪證明確，
    援引上開法條，並審酌被告犯罪之動機、目的、方法、所生損害及收受後未久即
    被查獲，尚未及販賣等一切情狀，量處有期徒刑六月，並敘明扣案之澤巨蜥一隻
    ，屬保育類野生動物，應依法沒收之。認事用法，均無不合，被告上訴意旨猶執
    陳詞矢口否認犯罪，辯稱該澤巨蜥因會咬人，原飼養之顧客不願再飼養，送伊所
    經營之水族館，伊有比對過圖鑑，認為不是保育類野生動物，且該澤巨蜥會咬人
    ，所以不會賣給他人，只是放在水族館供人觀賞而已，沒有要販賣云云，惟查被
    告自承經營水族館多年，對於野生動物保育類之種類理應容易辨別，又其既係經
    營水族館販賣場營利為業，則將該隻澤巨蜥公然陳列於店內，所稱無販賣之意，
    自難令人置信。是被告所辯，顯不足採，其上訴核無理由，應予駁回。
據上論斷，應依刑事訴訟法第三百六十八條，判決如主文。
本案經檢察官吳慎志到庭執行職務。
中    華    民    國    八十九    年      九        月      二十八      日
                            臺灣高等法院刑事第十七庭
                                審判長法  官  陳  正  雄
                                      法  官  林  勤  純
                                      法  官  許  錦  印
右正本證明與原本無異。
如不服本判決應於收受送達後十日內向本院提出上訴書狀，其未敘述上訴之理由者並
得於提起上訴後十日內向本院補提理由書（均須按他造當事人之人數附繕本）。
                                  書記官  黃  德  煌
中    華    民    國    八十九    年      十        月        二        日
附錄本案論罪科刑法條：
野生動物保育法第四十條第一項第二款
有下列情形之一，處六月以上五年以下有期徒刑，得併科新台幣三十萬元以上一百五
十萬元以下罰金：
二、違反第三十五條第一項規定，未經主管機關同意，買賣或意圖販賣而陳列、展示
    保育類野生動物或瀕臨絕種及珍貴稀有野生動物產製品者。


司法院資訊處製作；財團法人民間司法改革基金會備份。
